【裁判字號】    97,交聲,1438
【裁判日期】    970710
【裁判案由】    聲明異議
【裁判全文】
臺灣高雄地方法院交通事件裁定        97年度交聲字第1438號
原處分機關  高雄市政府交通局
異  議  人
即受處分人  甲○○
上列異議人即受處分人因違反道路交通管理處罰條例案件，對於
高雄市政府交通局民國97年6 月3 日所為之處分（原處分案號：
高市交裁字第裁32-B00000000號），聲明異議，本院裁定如下：
    主  文
原處分關於罰鍰新台幣肆萬玖仟伍佰元之處分撤銷。
前項撤銷部分，甲○○不罰。
    理  由
一、聲明異議意旨略以：異議人即受處分人甲○○於民國95年8
    月19日晚上11時30分許，飲酒後其呼氣酒精濃度超過每公升
    0.55毫克以上之標準（每公升1.06毫克），仍駕駛車牌號碼
    6M-9263 號自小客車，行經高雄市○○路、大順路口而為警
    查獲製單舉發，原處分機關因而裁處異議人新台幣（下同）
    49,500元罰鍰，並吊扣駕駛執照12個月及施以道安講習；惟
    異議人因上開公共危險犯行，業經台灣高雄地方法院檢察署
    檢察官以95年度偵字第21813 號為緩起訴處分確定，並已履
    行緩起訴處分所附繳納4 萬元予更生保護會之條件，是原處
    分機關對此行為重複開罰，顯然違反「一事不兩罰」之原則
    ，為此依法聲明異議，請求撤銷原處分等語。
二、按汽車駕駛人，駕駛汽車經測試檢定有酒精濃度超過規定標
    準之情形者，處新臺幣1 萬5,000 元以上6 萬元以下罰鍰，
    並當場移置保管該汽車及吊扣其駕駛執照1 年；有第35條第
    1 項規定之情形者，應接受道路交通安全講習，道路交通管
    理處罰條例第24條第1 項第2 款、35條第1 項第1 款分別定
    有明文。又一行為同時觸犯刑事法律及違反行政法上義務規
    定者，依刑事法律處罰之。但其行為應處以其他種類行政罰
    或得沒入之物而未經法院宣告沒收者，亦得裁處之。前項行
    為如經不起訴處分或為無罪、免訴、不受理、不付審理之裁
    判確定者，得依違反行政法上義務規定裁處之。行政罰法第
    26條亦有明文規定。
三、經查：
  (一)本件異議人於上開時、地酒後駕車為警查獲，經臺灣高雄地
    方法院檢察署檢察官於95年9 月7 日以95年度偵字第21813
    號為緩起訴處分，緩起訴期間為1 年。並命受處分人於收到
    檢察官緩起訴處分命令通知書後4 個月內，支付新台幣4 萬
    元予財團法人臺灣更生保護會高雄分會，該緩起訴處分並於
    96年9 月24日確定等情，有高雄市警察局舉發違反道路交通
    管理事件通知單、高雄市政府交通局違反道路交通管理事件
    裁決書、上開緩起訴處分書、郵政跨行匯款申請書及臺灣高
    等法院被告前案紀錄表附卷足憑，是此部份之事實，先予認
    定。
  (二)行政罰法第26條固明定一事不二罰，依其立法理由觀之，「
    一行為同時觸犯刑事法律及違反行政法上義務規定時，由於
    刑罰與行政罰同屬對不法行為之制裁，而刑罰之懲罰作用較
    強，故依刑事法律處罰，即足資警惕時，實無為一事二罰再
    處行政罰之必要。且刑事法律處罰，由法院依法定程序為之
    ，較符合正當法律程序，應予優先適用。但罰鍰以外之沒入
    或其他種類行政罰，因兼具維護公共秩序之作用，為達行政
    目的，行政機關仍得併與裁處。」故刑罰與行政罰，其處罰
    行為人違法行為之目的相同。若依刑事法律處罰，已足資警
    惕行為人時，實無為一事二罰再處行政罰之必要。刑事訴訟
    法第253 條之2 規定，命被告為金錢給付、勞務給付及處遇
    措施的部分，應得被告之同意（因涉及被告之人身自由及財
    產的拘束，且產生未經裁判即終局處理案件之實質效果，自
    應考慮被告之意願）。上開金錢給付、勞務提供雖均不屬「
    刑罰」性質，但實質上均係對行為人的制裁，並且也造成行
    為人財產、自由、尊嚴等權利不利的影響。故本件檢察官所
    為對於異議人為緩起訴處分，並命向財團法人臺灣更生保護
    會高雄分會繳交4 萬元，已產生實質刑罰之效果，而非不起
    訴處分甚明。是則，本件對於金錢裁罰部分，已依懲罰作用
    較強之刑事法律制裁後，即無再依行政法為相同處罰之必要
    。
  (三)另道路交通管理處罰條例第35條第8 項規定：「前項汽車駕
    駛人，經裁判確定處以罰金低於本條例第92條第3 項所訂最
    低罰鍰基準規定者，應依本條例裁決繳納不足最低罰鍰之部
    分。」從而，本件緩起訴處分命異議人向財團法人臺灣更生
    保護會高雄分會支付4 萬元，似低於行政罰所裁處金額4 萬
    9500元，應否依上開條例之意旨命異議人繳納不足最低罰鍰
    之部分，即有疑義。惟刑事訴訟法第253 條之2 第4 款命被
    告「向公庫或指定之公益團體、地方自治團體支付一定之金
    額」，非屬道路交通管理處罰條例第35條第8 項之「經裁判
    確定處以罰金」。蓋依文義解釋，檢察官之命被告支付一定
    金額，並非「經裁判確定處以罰金」。又檢察官命被告支付
    一定之金額，尚須被告同意，與法院之裁判性質上屬於司法
    裁判不同。再者，檢察官命被告支付一定金額，經被告同意
    後予以緩起訴，如被告不同意時，檢察官即聲請法院簡易判
    決處刑或提起公訴，被告仍有被法院判決處拘役或有期徒刑
    之自由刑之虞，一旦處拘役或有期徒刑時，則與該條例第35
    條第8 項經「裁判確定處以罰金」之僅限於罰金刑（財產刑
    ）不同，且處拘役或有期徒刑如易科罰金尚不得抵繳交通罰
    鍰，故被告仍有同意緩起訴而支付一定金額之實益（法務部
    96年7 月2 日法檢字第0960802396號函示）。故檢察官於上
    開緩起訴時，已考量本件異議人無前科，且於犯後坦承犯行
    ，無再犯之虞等情，對異議人處以緩起訴之期間1 年，並經
    由異議人同意命其向財團法人臺灣更生保護會高雄分會支付
    4 萬元，認異議人應知所警惕，無再犯之虞，對於公共利益
    之維護已無礙，自無再另處以捐款與原處分罰鍰差額之必要
    。
四、綜上所述，異議人因酒後駕車部分，既經台灣高雄地方法院
    檢察署檢察官為緩起訴處分確定，依行政罰法第26條第1 項
    前段規定，即無再依道路交通管理處罰條例第35條第1 項第
    1 款裁處行政罰鍰之餘地，異議人就此部分聲明異議，為有
    理由。原處分機關未考量上情，竟仍科處異議人罰鍰4 萬95
    00元，即有違誤，是本件異議就此部分為有理由，應由本院
    將此部分予以撤銷，並為異議人不罰之諭知。至於原處分機
    關上開吊扣駕駛執照12個月及施以道安講習之行政裁罰部分
    ，未經異議人聲明異議，且此部分依上開道路交通管理處罰
    條例等規定及行政罰第26條第1 項但書之規定，核無不當，
    併與敘明。
五、據上論斷，應依道路交通案件處理辦法第20條，裁定如主文
    。
中    華    民    國    97    年    7     月    10    日
                    交通法庭  法  官  王俊彥
如不服本裁定應於送達後5日內向本院提出抗告狀。
以上正本證明與原本無異。
中    華    民    國    97    年    7     月    10    日
                              書記官  鄭永媚


司法院資訊處製作；財團法人民間司法改革基金會備份。
